【裁判字號】    89,自緝,72
【裁判日期】    900320
【裁判案由】    詐欺等
【裁判全文】
臺灣臺北地方法院刑事判決                          八十九年度自緝字第七二號
    自  訴  人  成家交通有限公司
    代  表  人 甲○○○
    代  理  人  乙○○
    被      告  丙○○
右列被告因詐欺等案件，經自訴人提起自訴，本院判決如左：
    主  文
丙○○無罪。
    理  由
一、自訴意旨詳如後附之自訴狀影本所示（如附件）。
二、自訴人成家交通有限公司（下稱成家公司）認被告丙○○涉有詐欺犯嫌，無非係
    以雙方簽訂之租賃契約書、存證信函、被告提供之建物及土地所有權狀，及被告
    提供之建物遭查封登記之照片一幀，為主要論據。訊據被告固不諱言於民國八十
    八年十月二十二日與自訴人公司訂立計程車租賃契約，並提供其所有門牌號碼桃
    園縣楊梅市○○○路三六七號三樓房地權狀供作擔保，嗣未按期繳交租金等情，
    惟堅詞否認有詐欺、侵佔犯行，辯稱：伊不知上址房屋遭到查封，因生病無法開
    車，無法繳納租金，事後已透過前妻吳美惠將車歸還自訴人公司等語。
三、按犯罪事實應依證據認定之，無證據不得推定其犯罪事實，又不能證明被告犯行
    者，應諭知無罪之判決，刑事訴訟法第一百五十四條、第三百零一條第一項分別
    定有明文。又認定不利於被告之事實，須依積極證據，苟積極證據不足為不利於
    被告事實之認定時，即應為有利於被告之認定，更不必有何有利之證據，最高法
    院著有三十年上字第八一六號判例可資參照。又侵占罪之成立，以擅自處分自己
    持有他人所有物，或變異持有為所有之意，而逕為所有人之行為，為其構成要件
    ，最高法院十九年上字第一０五二號判例著有明文，而債務人於債之關係成立後
    ，如有未依債之本旨履行民事債務之情形，在一般社會經驗上可能之原因甚多，
    苟無足以證明其在債之關係發生時，自始即具有不法所有意圖之積極證據，亦僅
    能令負民事債務不履行之責任，尚不得據此債信違反之客觀事態，而推定債務人
    原有詐欺取財或詐欺得利之犯意。
四、經查：
（一）被告曾向自訴人租車營業，雙方約定租金每日新台幣（下同）六百元、每十日
      繳款一次，為雙方所不爭執，併有上開計程車租賃契約書影本在卷可稽，然雙
      方並未約定租賃期限，故核其性質應屬未定期限之租賃契約。自訴人雖曾寄發
      存證信函終止雙方租賃契約，有存證信函一份為證，惟自訴代理人並不諱言未
      能送達被告本人等語，亦未提出送達回證可資佐憑，因此被告持有上開計程車
      既係根據雙方訂定尚未失其效力之租賃契約，並無擅自處分上揭計程車或易為
      自己所有之意，縱使被告未按期繳納費用屬實，亦屬民事契約不履行問題，尚
      難認為被告有何侵占犯行。
（二）又被告承租上開車輛，除先行支付七千元保證金外，另提供其所有之不動產權
      狀影本供作擔保，被告曾告知自訴人公司該屋仍有貸款，但該公司並未詢及有
      無設定抵押或遭查封情事等節，亦據自訴代理人乙○○於本院審理時自承在卷
      （見本院九十年一月四日訊問筆錄），顯然被告於承租上開計程車時，並無刻
      意隱瞞房屋現況，能否謂被告施用詐術，非無可疑。
（三）至於被告提供之上開不動產雖因積欠債務，遭其他債權人向台灣桃園地方法院
      聲請查封，惟從自訴人提出照片以觀，顯然上址房屋在法院進行查封時，並無
      人居住，執行處書記官尚且以張貼通知方式，告知現住人如非債務人，應具狀
      陳報究係基於何種權源佔有，是被告所辯不知房子遭到查封乙情，應非子虛。
（四）另佐以被告事後主動透過前妻吳美惠將上開車輛歸還自訴人公司，為證人吳美
      惠到庭證述屬實，且為自訴人公司代表人甲○○○所不爭執（見本院九十年二
      月二十七日審判筆錄），尤見被告並無不法所有之意圖甚明。是苟無積極證據
      足以證明被告於租車之始即故意藉此詐取使用計程車之利益，自不得僅以被告
      事後經濟情況發生變動及未依約繳款，即推定被告原有詐欺不法所有之意圖。
五、綜上所述，被告於租車之初既無取得不法所有之意圖，其所為尚與詐欺、侵占罪
    之構成要件有間，本件核屬民事債務糾葛，揆諸首揭說明，尚難以詐欺罪相繩。
    此外，復查無其他積極證據，足認被告涉有上開犯行，不能證明被告犯罪，揆諸
    前開規定，依法應諭知無罪之判決
據上論斷，應依刑事訴訟法第三百四十三條、第三百零一條第一項，判決如主文。
中      華      民      國    九十      年      三      月     二十     日
          臺灣臺北地方法院刑事第八庭
                                          法  官  胡宏文
右正本證明與原本無異。
如不服本判決，應於判決送達後十日內，向本院提出上訴狀。
                                          書記官  劉穗筠
中      華      民      國    九十      年      三      月     二十     日


司法院資訊處製作；財團法人民間司法改革基金會備份。
